【裁判字號】    95,上訴,655
【裁判日期】    950331
【裁判案由】    偽造有價證券
【裁判全文】
臺灣高等法院刑事判決                 95年度上訴字第655號
上  訴  人
即  被  告  丙○○
指定辯護人  本院公設辯護人乙○○
上列上訴人因偽造有價證券案件，不服臺灣臺北地方法院94年度
訴字第1062號，中華民國95年1月25日第一審判決（起訴案號：
臺灣臺北地方法院檢察署94年度偵緝字第837號），提起上訴，
本院判決如下：
    主  文
上訴駁回。
    事  實
一、丙○○前因竊盜案件，經台灣板橋地方法院以88年度易字第
    4005號判處有期徒刑7月，因其不服提起上訴，經本院於民
    國89年3月29日以89年度上易字第990號駁回上訴確定，復因
    竊盜案件，經台灣板橋地方法院於91年11月1日以91年度易
    緝字第168號判處有期徒刑7月確定，並於91年8月10日入監
    執行，嗣於92年9月17日執行完畢。詎丙○○仍不知悔改，
    於93年4月5日中午12時許，在其姊夫甲○○位在台北市○○
    區○○街（起訴書誤載為泉州街）200號之辦公室內，竊取
    （親屬間竊盜未據告訴）甲○○置於抽屜內之空白支票乙紙
    （付款人：彰化商業銀行板橋分行），竟意圖供行使之用，
    基於偽造有價證券以行使之犯意，在其上發票人簽章欄盜蓋
    「甲○○」之印文，並填寫發票日為93年6月2日、票面金額
    為新台幣（下同）8萬3千元，而偽造完成支票後，於同年5
    月初在不詳地點，持向不知情之張金福調現，而由張金福持
    該偽造之支票透過不知情之林成組轉向不知情之吳瑞華調現
    ，吳瑞華不疑有他而收受，並交付同票面金額之現金後，再
    持向不知情之高葉政調現。嗣甲○○於93年5月20日發覺上
    開支票遺失，乃於93年5月27日至彰化商業銀行江翠分行申
    報遺失並辦理掛失止付後，高葉政於同年6月2日將該支票存
    入不知情之其夫高家駢在第一信用合作社建成分社開設之帳
    戶內（帳號：000000-0000000號）提示遭退票，始經警查獲
    上情。
二、案經台北市政府警察局中正第二分局報告台灣台北地方法院
    檢察署檢察官偵查起訴。
    理  由
壹、程序部分：
    按被告以外之人於審判外之言詞或書面陳述，除法律有規定
    者外，不得作為證據，刑事訴訟法第159條第1項固定有明文
    ，惟被告以外之人於審判外之陳述，雖不符同法第159條之1
    至之4 之規定，而經當事人於審判程序同意作為證據，法院
    審酌該言詞陳述或書面陳述作成時之情況，認為適當者，亦
    得為證據；又當事人、代理人或辯護人於法院調查證據時，
    知有第159條第1項不得為證據之情形，而未於言詞辯論終結
    前聲明異議者，視為有前項之同意，同法第159條之5亦定有
    明文。查本判決後開所引用之各該被告以外之人於證人張金
    福、林成組、吳瑞華及高葉政於警詢中、證人即被害人甲○
    ○於94年7月21日偵查中等審判外之陳述（包含書面陳述）
    ，皆屬傳聞證據，惟當事人及辯護人雖知上開證據資料為傳
    聞證據，但於本院審判期日中均表示無意見而不予爭執，且
    迄至言詞辯論終結前亦未再聲明異議（見本院95年3月24日
    審判程序筆錄），本院審酌上開證據資料製作時之情況，尚
    無違法不當及證明力明顯過低之瑕疵，亦認為以之作為證據
    應屬適當，故揆諸前開規定，爰逕依刑事訴訟法第159條之5
    規定，認前揭證據資料均例外有證據能力，合先敘明。
貳、實體部分：
一、上訴人即被告之供述與辯解：
    訊據被告丙○○固坦承拿取被害人甲○○所有之空白支票乙
    紙（付款人：彰化商業銀行板橋分行），並在其上發票人簽
    章欄蓋用「甲○○」之印文，及填寫發票日為93年6月2日、
    票面金額為8萬3千元，再持以調現等情不諱，惟矢口否認有
    何偽造有價證券之犯行，辯稱：空白支票是我向我姊夫甲○
    ○借的，但他忘記了，當時他去南部我還來不及告訴他，他
    就去銀行辦理掛失止付，印章與支票都是在他的抽屜裡拿的
    云云。
二、認定犯罪事實所憑之證據及理由：
  (一)上開支票之空白支票係被告之姊夫甲○○置於台北市○○區
    ○○街200號之辦公室抽屜內，被告於93年4月5日中午12時
    許，趁甲○○南下時所竊取，在其上發票人簽章欄盜蓋「甲
    ○○」之印文，並填寫發票日為93年6月2日、票面金額8萬
    3千元，而偽造完成支票後，於同年5月初在不詳地點，持向
    不知情之張金福調現，而由張金福持該偽造之支票透過不知
    情之林成組轉向不知情之吳瑞華調現，吳瑞華不疑有他而收
    受，並交付同票面金額之現金後，再持向不知情之高葉政調
    現。嗣甲○○於93年5月20日發覺上開支票遺失，乃於93年5
    月27日至彰化商業銀行江翠分行申報遺失並辦理掛失止付後
    ，高葉政於同年6月2日將該支票存入不知情之其夫高家駢在
    第一信用合作社建成分社開設之帳戶內（帳號：000000-000
    0000號）提示遭退票之事實，業經被告供認不諱，並經證人
    張金福、林成組、吳瑞華及高葉政於警詢中證述無訛，復有
    上開偽造之支票乙紙、掛失止付票據提示人資料查報表、票
    據掛失止付通知書、遺失票據申報書及退票理由單各乙份附
    卷可稽（見偵字卷第30至34頁）。
  (二)證人即被害人甲○○於94年7月21日偵查中證稱：被告曾經
    住在我家，我將支票、印章都放在1樓辦公室的抽屜內，沒
    有上鎖，可能是他趁機偷走，被告沒有向我借過票，我也沒
    有同意他使用這張支票（見偵緝卷第23頁），於本院審理中
    證稱：被告在支票遺失前一、二天講說要借一張支票，我說
    看看，但尚未同意借支票，還要考慮看看，我就下南部很多
    天（一個多星期）才回來等語（見本院95年3月24日審判程
    序筆錄），被告竊取上開空白支票後予以偽造行使，至明。
    被告雖辯稱空白支票係向甲○○借的云云。證人即被害人甲
    ○○於本院審理時亦附和其詞改稱：被告在我辦理掛失止付
    前1個月，有向我借支票要去調現，但沒說何時要借，我有
    同意，之後隔幾天我就去了南部1個月，直到銀行通知我時
    ，被告都沒有告訴我他簽發這張票的事云云等語（見本院卷
    第54、55頁），惟查，證人甲○○於原審審理時復證稱：我
    沒有同意或授權他自己開票，我沒有告訴被告抽屜內有1張
    空白支票，要他自己去開等語，於本院審理中明確證稱：我
    是在93年5月27日到彰化商業銀行江翠分行申報遺失的。當
    時我不知道這張支票是什麼人拿走的。系爭支票的全額、日
    期都不是我的字，但上面的印章是我的便章。系爭支票是何
    人拿出去的，何人提示的我都不知道。是後來銀行根據支票
    上面的資料，交由警察去查，才知道支票最初是由被告丙○
    ○轉交出去的。是在銀行退票以後，因被告丙○○以前有住
    在我那裡，且我的支票都放在抽屜沒有上鎖，被告丙○○是
    有說要借一張票準備要開卡拉ＯＫ，是在支票遺失的前一、
    二天講的，我說看看，但尚未同意借支票，還要考慮看看，
    我就下南部很多天（一個多星期）才回來；就辯護人詰問時
    證稱：被告丙○○以前都是借現金，沒有借過支票。被告借
    票，我會開立支票，不會拿空白支票給被告開等語（見本院
    95年3月24日審判程序筆錄），被告對證人甲○○之證言表
    示沒有意見，並供稱：我有向證人甲○○說要借票，他說要
    從南部回來再講（見本院95年3月24日審判程序筆錄），參
    以被告對於其未經證人甲○○同意，即擅自拿取空白票據簽
    發後調現之事實，亦無爭執（見原審卷第56頁背面），可見
    被告縱曾向證人甲○○借票，惟甲○○充其量僅表示「要考
    慮看看」，並未同意借票，更未同意或授權被告簽發支票，
    被告所辯空白支票係向甲○○借的云云，尚無足採，證人甲
    ○○翻異之詞，亦不足為有利被告判決之認定。
  (三)綜上所述，本件事證已臻明確，被告偽造有價證券之犯行足
    堪認定，自應依法論科。
三、論罪：
    按支票依票據法之規定具金錢價值，並有流通性，自屬有價
    證券之一種。核被告所為，係犯刑法第201條第1項之偽造有
    價證券罪。其盜蓋「甲○○」印章之行為，係偽造有價證券
    之部分行為，其偽造有價證券後進而行使，其行使之低度行
    為應為偽造之高度行為所吸收，不另論罪。又行使偽造有價
    證券之犯罪原即包含詐欺之性質，故行使偽造有價證券，所
    交付者即該證券本身之價值，則其詐欺取財仍屬行使偽造有
    價證券之行為，不另成立詐欺罪名（最高法院76年度台上字
    第4296號判決參照），準此，被告持上開偽造之支票佯向張
    金福等人調借現款之行為，不另論以詐欺取財罪名。查被告
    前因竊盜案件，經台灣板橋地方法院以88年度易字第4005號
    判處有期徒刑7月，因其不服提起上訴，經台灣高等法院於
    89年3月29日以89年度上易字第990號駁回上訴確定，復因竊
    盜案件，經台灣板橋地方法院於91年11月1日以91年度易緝
    字第168號判處有期徒刑7月確定，並於91年8月10日入監執
    行，嗣於92年9月17日執行完畢等情，有本院被告全國前案
    紀錄表乙份在卷可參，其前受有期徒刑執行完畢，5年內再
    犯本件最重本刑為有期徒刑以上之罪，為累犯，應依刑法第
    47條之規定加重其刑。次查被告係因一時缺錢為求調現，始
    未經同意盜用「甲○○」印章簽發支票，而為偽造有價證券
    犯行，惟因與銀行留存之印鑑章不符且經掛失止付，始未兌
    現，是被害人甲○○實際上並未受有此部分金錢上之損害，
    且其事後已透過張金福清償吳瑞華現款8萬3千元，業據證人
    張金福、吳瑞華於警詢中證述在卷（見偵字卷第16頁），並
    有原審公務電話紀錄乙紙可佐，被害人甲○○亦表示不願再
    追究之意，又被告僅偽造乙紙有價證券，面額非鉅，足認其
    犯罪情狀尚堪憫恕，倘依刑法第201條第1項規定量處法定最
    低之3年有期徒刑，猶嫌過重，爰依刑法第59條規定酌減其
    刑，並依法先加後減。
四、維持原判決及駁回上訴之理由：
    原審認被告罪證明確，適用刑法第201條第1項、第47條、第
    59條、第205條，罰金罰鍰提高標準條例第1條前段，並審酌
    被告有詐欺、妨害自由、強盜、竊盜等多項前科，素行不良
    ，此有上開前案紀錄表乙份可稽，竟仍不知悔改，徒思不勞
    而獲，持偽造之有價證券，向他人詐取錢財得逞，且矢口否
    認犯行，態度不佳，實無足取；惟考量其事後已清償借款，
    並已獲得被害人甲○○之諒解等一切情狀，量處有期徒刑貳
    年。至於被告偽造之支票乙紙（發票日：93年6月2日、支票
    號碼：UJ0000000號、票面金額：8萬3千元、付款人：彰化
    商業銀行板橋分行），係偽造之有價證券，爰依刑法第205
    條規定，不問屬於犯人與否，併予宣告沒收之。經核認事用
    法，並無違誤，量刑亦屬妥當。被告上訴意旨仍執陳詞，否
    認犯罪，指摘原判決不當，為無理由，應予駁回。
五、適用法律：
據上論斷，應依刑事訴訟法第368條，判決如主文。
本案經檢察官呂丁旺到庭執行職務。
中    華    民    國    95    年    3     月    31    日
                  刑事第十八庭審判長法  官  溫耀源
                                    法  官  周政達
                                    法  官  邱同印
以上正本證明與原本無異。
如不服本判決，應於收受送達後十日內向本院提出上訴書狀，其
未敘述上訴之理由者並得於提起上訴後十日內向本院補提理由書
（均須按他造當事人之人數附繕本）。
                                    書記官  莊昭樹
中    華    民    國    95    年    3     月    31    日
附錄：本案論罪科刑法條全文
刑法第201條
意圖供行使之用，而偽造、變造公債票、公司股票或其他有價證
券者，處3年以上10年以下有期徒刑，得併科3千元以下罰金。
行使偽造、變造之公債票、公司股票或其他有價證券，或意圖供
行使之用，而收集或交付於人者，處1年以上7年以下有期徒刑，
得併科3千元以下罰金。
附表：
發票人為甲○○、發票日民國九十三年六月二日、支票號碼ＵＪ
0000000號、票面金額新台幣捌萬參仟元、付款人彰化商
業銀行板橋分行之支票壹紙


司法院資訊處製作；財團法人民間司法改革基金會備份。
